【裁判字號】    97,交訴,75
【裁判日期】    970715
【裁判案由】    公共危險等
【裁判全文】
臺灣臺中地方法院刑事判決              97年度交訴字第75號
公  訴  人  臺灣臺中地方法院檢察署檢察官
被      告  甲○○
                    號
                    現另案於臺灣臺中監獄臺中分監執行中
上列被告因公共危險等案件，經檢察官提起公訴（97年度偵字第
2194號）後，被告於準備程序中就被訴事實為有罪之陳述，本院
合議庭裁定由受命法官獨任進行簡式審判程序，本院判決如下：
    主    文
甲○○因過失傷害人致重傷，累犯，處有期徒刑陸月；又駕駛動
力交通工具肇事，致人受傷而逃逸，累犯，處有期徒刑柒月；應
執行有期徒刑拾壹月。
    事    實
一、甲○○前於民國88年間因公共危險案件，經本院於88年10月
    13日以88年度訴字第2631號判處有期徒刑3年2月，經上訴臺
    灣高等法院臺中分院後，於88年12月6日撤回上訴確定，而
    於88年12月28日入監執行，於91年8月31日縮刑期滿執行完
    畢，竟仍不知悔改，於96年7月8日晚間8時40分許，騎乘車
    號JCA-607號機車，後方違規以拖曳方式載貨，沿臺中縣龍
    井鄉○○○路之慢車道由西往東方向行駛，行經中港路與中
    興路交岔路口處，欲超越前方由乙○○所騎乘之車牌號碼
    ILQ－635號機車，後座搭載其未滿18歲之女兒張○○，原應
    注意車前狀況及兩車併行之間隔，並隨時採取必要之安全措
    施及超越前車時，依當時天候晴、夜間有照明、路面乾燥無
    缺陷、道路無障礙物、視距良好等情形，並無不能注意之特
    別情事，且應顯示左方向燈並與前車左側保持半公尺以上之
    間隔超過，行至安全距離後，再顯示右方向燈駛入原行路線
    ，惟甲○○疏未注意及此，即貿然超車，致其所騎乘機車拖
    曳載運之鐵絲網擦撞乙○○所騎乘之機車。乙○○及張○○
    因此人、車倒地，乙○○受有左脛骨骨折及右肩峰鎖骨關節
    脫位等傷害，其中左脛骨骨折雖已癒合，但對於關節面、軟
    骨及韌帶的損傷乃為不可回復正常之永久性傷害，且造成該
    處左膝關節明顯功能受限、關節僵化、其功能之喪失已達正
    常約百分之七十程度，為嚴重減損一肢以上機能之重傷害，
    又張○○則受有下頷擦傷2＊2公分、右膝3＊2公分、左膝7
    ＊3公分之傷害  (張○○所受傷害部分，經蒞庭檢察官當庭
    陳明此部分業由張○○之法定代理人乙○○提出告訴) 。詎
    甲○○明知其已車禍肇事，致人受傷，竟未下車為傷者提供
    必要之救護，即逕自騎乘機車離去，幸有見義勇為之民眾黃
    建成見甲○○逃逸，乃駕車在其後方跟隨，記下其機車車號
    ，並返回事故現場告知乙○○，員警始得循線查獲上情。
二、案經乙○○訴由臺中縣警察局烏日分局報請臺灣臺中地方法
    院檢察署檢察官偵查起訴。
    理    由
一、上揭犯罪事實業據被告甲○○於本院審理時坦承不諱，核與
    告訴人乙○○、張○○分別於警訊、偵查中所指訴之情節及
    證人黃建成於警詢中證述之情均相符合，並有道路交通事故
    現場圖、道路交通事故調查表(一)、(二)各1紙、臺中縣警察局
    道路交通事故照片9張在卷足佐，足認被告之自白與事實相
    符，應堪採信。又被害人乙○○、張○○確因本件車禍受有
    左脛骨骨折及右肩峰鎖骨關節脫位等傷害，該左脛骨骨折雖
    已癒合，但對於關節面、軟骨及韌帶的損傷乃為不可逆（不
    可回復正常）之永久性傷害，且造成該處左膝關節明顯功能
    受限、關節僵化、其功能之喪失已達正常約百分之七十程度
    ，為嚴重減損一肢以上機能之重傷害，又張○○則受有下頷
    擦傷2＊2公分、右膝3＊2公分、左膝7＊3公分之傷害，有澄
    清綜合醫院中港分院診斷證明書2紙、中華民國97年6月2日
    童綜合醫療社團法人童綜合醫院發文字號（97）童醫字第
    0636號函、中華民國97年6月5日童綜合醫療社團法人童綜合
    醫院發文字號（97）童醫字第0635號函、中華民國97年6 月
    26日童綜合醫療社團法人童綜合醫院發文字號（97）童醫字
    第0749號函等件在卷足憑。而按汽車行駛時，駕駛人應注意
    車前狀況，並隨時採取必要之安全措施；汽車超車及讓車時
    ，應依下列規定：五、前行車減速靠邊或以手勢或亮右方向
    燈表示允讓後，後行車始得超越；超越時應顯示左方向燈並
    於前車左側保持半公尺以上之間隔超過，行至安全距離後，
    再顯示右方向燈駛入原行路線；道路交通安全規則第94條第
    3項、第101條第1項第5款分別定有明文；查本件被告於前開
    時、地，騎乘上開機車行經上述交岔路口，自應注意上述規
    定，且依當時天候晴、夜間有照明、柏油路面乾燥無缺陷、
    道路無障礙物、視距良好等情形，並無不能注意之情事，竟
    疏未注意及此，因而肇事自屬有過失，且被告駕車肇事之過
    失行為與被害人乙○○受有傷害、重傷害及張○○受有傷害
    間有相當因果關係。再被告駕車肇事致被害人乙○○及張○
    ○受有傷害後，未停車查看對被害人採取救護或其他必要措
    施，亦未向警察機關報告，即逕自駛離逃逸，其肇事逃逸之
    犯行亦屬灼然。綜上所述，本件事證明確，被告過失致重傷
    、傷害及肇事逃逸等犯行均堪認定，應依法論科。
二、本件，本院審酌童綜合醫療社團法人童綜合醫院於97年6月2
    日以 (97) 童醫字第0636號函稱：病患乙○○左側脛骨近端
    骨折癒合不良合併左左膝關節損傷及關節功能活動障礙，已
    達輕度殘障的程度等語，及於97年6月26日以（97）童醫字
    第0749號函覆本院稱：病患乙○○之骨折為近左膝關節之關
    節內脛骨骨折，雖目前骨折雖已癒合，但對於關節面、軟骨
    及韌帶的損傷乃為不可逆（不可回復正常）之永久性傷害，
    且造成該處左膝關節明顯功能受限、關節僵化、其功能之喪
    失已達正常約百分之七十程度等語，有該院函文2份在卷可
    稽 (見本院卷頁62、65) ，可知被害人乙○○之左脛骨骨折
    情形，已屬嚴重減損一肢以上機能之重傷害，故核被告所為
    ，係犯刑法第284條第1項後段之過失傷害致重傷罪，此業經
    蒞庭檢察官變更陳明在卷，併此敘明。核被告甲○○所為係
    犯刑法第28  4條第1項前段之過失傷害罪、同條項後段過失
    傷害致重傷罪及同法第185條之4駕駛動力交通工具肇事致人
    受傷而逃逸罪。被告一過失行為，致告訴人乙○○受傷及受
    重傷，以及被害人張○○受傷，為一行為觸犯數罪名，係想
    像競合犯，應從一重過失傷害致重傷罪處斷。被告所犯上開
    過失傷害致重傷罪及肇事致人受傷而逃逸罪二罪，犯意各別
    ，構成要件不同，應予分論併罰。被告前於88年間因公共危
    險案件，經本院判處有期徒刑3年2月確定，經上訴臺灣高等
    法院臺中分院後於88年12月6日撤回上訴確定，而於88年12
    月28日入監執行，於91年8月31日縮刑期滿執行完畢等情，
    有臺灣臺中地方法院檢察署刑案資料查註紀錄表及臺灣高等
    法院被告前案紀錄表各1份在卷可佐，其於有期徒刑執行完
    畢後5年內，再故意犯本件有期徒刑以上之罪，為累犯，應
    依刑法第47條第1項之規定，加重其刑。爰審酌被告駕車未
    注意車前狀況及兩車併行之間隔，致告訴人乙○○、張○○
    受有上述傷害，過失情節重大，復其不顧告訴人2人之安危
    ，而駕車逃逸現場，惡性非輕，被告雖願與告訴人2人和解
    ，但因被告正在監服刑無力與告訴人乙○○、張○○達成和
    解賠償其等之損害，及被告於本院審理中坦承犯行，犯後態
    度尚可等一切情狀，分別量處如主文所示之刑，並定應執行
    之刑，以示懲儆。
據上論斷，應依刑事訴訟法第273條之1第1項、第299條第1項前
段，刑法第284條第1項、第185條之4、第47條第1項、第55條、
第51條第5款，刑法施行法第1條之1，判決如主文。
本案經檢察官丙○○到庭執行職務。
中    華    民    國    97    年    7     月    15    日
                        刑事第三庭  法  官  楊曉惠
以上正本證明與原本無異。
如不服本判決，應於收受送達後10日內向本院提出上訴書狀（應
敘述具體理由並附繕本）。
上訴書如未敘述理由，應於上訴期間屆滿後20日內補提理由書於
本院。
                                    書記官  陳玲誼
中    華    民    國    97    年    7     月    15    日
附錄本判決論罪法條：
中華民國刑法第185條之4：
駕駛動力交通工具肇事，致人死傷而逃逸者，處6月以上5年以下
有期徒刑。
中華民國刑法第284條：
因過失傷害人者，處 6 月以下有期徒刑、拘役或 5 百元以下罰
金，致重傷者，處1 年以下有期徒刑、拘役或5 百元以下罰金。
從事業務之人，因業務上之過失傷害人者，處 1 年以下有期徒刑
、拘役或1千元以下罰金，致重傷者，處3年以下有期徒刑、拘役
或2千元以下罰金。


司法院資訊處製作；財團法人民間司法改革基金會備份。
